最高法院民事裁定　　　　　　　　　　　　　　　　八十八年度台上字第七四二號
　　上　訴　人　響泰工程有限公司（即響泰工程顧問有限公司）
　　法定代理人　蕭志隆
　　被 上訴 人　尊琦實業有限公司
　　法定代理人　倪慶諧
　　訴訟代理人　溫欽彥律師
　　　　　　　　羅秉成律師
右當事人間請求給付工程款事件，上訴人對於中華民國八十七年四月三日台灣高等法
院第二審判決（八十六年度上字第一一三六號），提起上訴，本院裁定如左：
    主  文
上訴駁回。
第三審訴訟費用由上訴人負擔。
    理  由
按對於第二審判決上訴，非以其違背法令為理由，不得為之。民事訴訟法第四百六十
七條定有明文。依同法第四百六十八條規定，判決不適用法規或適用不當者，為違背
法令。而判決有同法第四百六十九條所列各款情形之一者，為當然違背法令。是當事
人提起上訴，如依民事訴訟法第四百六十八條規定，以第二審判決有不適用法規或適
用法規不當為理由時，其上訴狀或理由書應有具體之指摘，並揭示該法規之條項或其
內容。若係成文法以外之法則，應揭示該法則之旨趣。倘為司法院解釋、或本院之判
例，則應揭示該判解之字號或其內容。如以民事訴訟法第四百六十九條所列各款情形
為理由時，其上訴狀或理由書，應揭示合於該條款之事實。上訴狀或理由書如未依此
項方法表明，或其所表明者，顯與上開法條規定之情形不相合時，即難認為已對第二
審判決之違背法令有具體之指摘，其上訴自難認為合法。本件上訴人對第二審判決提
起上訴，雖以該判決違背法令為由，惟核其上訴理由狀所載內容，係就原審取捨證據
、認定事實之職權行使，及依職權解釋契約，指摘其為不當，並就原審已論斷者，泛
言未論斷，而未具體表明合於不適用法規、適用法規不當、或民事訴訟法第四百六十
九條所列各款之情形，難認對該判決之如何違背法令已有具體之指摘。依首揭說明，
應認其上訴為不合法。又定作人即被上訴人與承攬人即上訴人及東橋營造工程有限公
司（下稱東橋公司）訂立集合住宅興建工程合約，並未區分由何人承攬何部分工程，
工程款亦未約定分別給付，係上訴人及東橋公司（下稱上訴人等）共同承攬全部工程
，是因本件工程所發生之債權及債務，應由上訴人等共同享有及負擔，其給付及受領
給付自屬不可分，上訴人不得請求將系爭工程款單獨給付伊，為原審合法確定之事實
。而上訴人於事實審一再主張，伊與東橋公司為本件工程區分各別承攬人，區分承攬
各別工程，即東橋公司承攬結構體，餘之裝潢工程由伊承攬，其工程款之給付係屬可
分，系爭工程款為專屬伊之債權云云（見第一審訴字卷八八頁背面、八九頁正面，原
審卷一六七頁背面、一六八頁正面、一七四頁正、背面、一八五頁正面、一八六頁正
面），其陳述甚為明瞭，原審審判長並無闡明之必要。至上訴人於上訴本院後，始主
張，本件工程之房屋早辦妥建物所有權第一次登記，伊於原審所提東橋公司出具之聲
明書二紙，已生通知達到被上訴人之效力，縱東橋公司原為連帶債權人，已由給付不
可分之連帶債權人成為給付可分之連帶債權人，東橋公司之債權已全部移轉予伊云云
，並提出土地登記簿謄本、建築改良物登記簿謄本為證，核屬新攻擊方法，依民事訴
訟法第四百七十六條第一項規定，本院不得予以斟酌。本件自非已合法表明其上訴之
理由，顯難認為合法，併此明。
據上論結，本件上訴為不合法。依民事訴訟法第四百八十一條、第四百四十四條第一
項、第九十五條、第七十八條，裁定如主文。
中      華      民      國    八十八    年      四      月      九      日
                              最高法院民事第二庭
                                  審判長法官  曾  桂  香
                                        法官  劉  延  村
                                        法官  徐  璧  湖
                                        法官  劉  福  聲
                                        法官  黃  秀  得
      右正本證明與原本無異
                                              書  記  官
中      華      民      國    八十八    年      四      月     二十     日
